臺灣臺中地方法院刑事判決　　　　　　　100年度訴字第240號
公　訴　人　臺灣臺中地方法院檢察署檢察官
被　　　告　林雅玲
上列被告因違反電業法案件，經檢察官提起公訴（99年度偵字第
10932號），本院判決如下：
    主    文
林雅玲共同犯電業法第一百零六條第一項第三款之竊電罪，處有
期徒刑參月，如易科罰金，以新臺幣壹仟元折算壹日。
    犯罪事實
一、林雅玲於後述行為時，係址設於臺中縣外埔鄉（現改制為臺
    中市外埔區○○○路727號房屋（為三層樓之房屋，下稱前
    開房屋）中之一樓即「極品檳榔攤」之實際負責人【前開房
    屋，係林雅玲不知情之夫李培滄，於民國98年1月10日起向
    不知情之張協能所承租，其中一樓部分供作「極品檳榔攤」
    之營業用途使用，該一樓之電度表電號為00000000000號、
    表號為00000000號（起訴書誤載為電號00000000號、表號
    P0000000號），下稱系爭電表；其中二、三樓係供作林雅玲
    及其夫李培滄等家人居住使用，該二、三樓層另有一獨立之
    電度表）】，且前開房屋之電費均由林雅玲繳納。詎林雅玲
    為節省「極品檳榔攤」之營業電費支出，經真實姓名年籍不
    詳之成年男子（下稱前開成年男子）招攬，於98年9月間某
    日，與前開成年男子基於竊電之犯意聯絡，以新臺幣（下同
    ）3萬元為代價，委由前開成年男子以不詳之方式，破壞系
    爭電表之封印鎖並將之加工改為活動式（毀損部分未據告訴
    ），並將系爭電表之電壓鉤反裝使其鬆脫後，以人為拍打電
    表方式控制系爭電表之運作或停止，使系爭電表失效不準，
    從而降低用電度數，迄至後述為警查獲時止，接續竊取臺灣
    電力股份有限公司（下稱臺電公司）之電能【實際竊電度數
    不詳，民事部分臺電公司依電業法第73條之規定計算追償電
    費為：以「極品檳榔攤」內用電設備之用電容量×12小時×
    一年（即365日）為基準（其中冷氣機之用電設備部分，酌
    予核減為依165日計算），計算而得之用電度數約2萬1602度
    、追償電費則約12萬9266元】。嗣經臺電公司發現系爭電表
    用電情形異常後，報警並由臺電公司稽查人員劉昌仁會同警
    察而於99年2月24日11時許，至前開房屋實地稽查，發現系
    爭電表有前開竊電之情事，為警當場查獲，並經警扣得系爭
    電表，因而查悉上情。
二、案經臺中縣警察局（現改制為臺中市政府警察局）大甲分局
    報請臺灣臺中地方法院檢察署檢察官偵查起訴。
    理  由
一、證據能力之說明：
  (一)按刑事訴訟法有關傳聞法則及例外之規定（第159條至第159
    條之5），如條文已明定得為證據者（如第159條之1第1項）
    ，或依規定原則上有證據能力，但當事人未抗辯其有例外否
    定證據能力之情形者，即無庸就其如何具有證據能力而為說
    明。同法第159條之1第2項規定：「被告以外之人於偵查中
    向檢察官所為之陳述，除顯有不可信之情況者外，得為證據
    。」已揭示被告以外之人於偵查中向檢察官所為之陳述，原
    則上為有證據能力，僅於顯有不可信之情況，始例外否定其
    得為證據。是被告如未主張顯有不可信之情況時，檢察官自
    無從就無該例外情形而為舉證，法院亦無庸在判決中說明無
    例外情形存在之必要（最高法院97年度臺上字第1069號判決
    參照）。又被告以外之人（包括證人、鑑定人、告訴人、被
    害人及共同被告等）於審判外之陳述雖不符刑事訴訟法第
    159條之1至之4等四條之規定，而經當事人於審判程序同意
    作為證據，法院審酌該言詞陳述或書面陳述作成時之情況，
    認為適當者，亦得為證據；當事人、代理人或辯護人於法院
    調查證據時，知有刑事訴訟法第159條第1項不得為證據之情
    形，而未於言詞辯論終結前聲明異議者，視為有前項之同意
    ，同法第159 條之5定有明文。查檢察官、被告林雅玲對於
    本判決所引用後述被告以外之人於審判外之言詞或書面陳述
    各項證據方法之證據能力，於本院準備程序均陳明對證據能
    力無意見，亦未於言詞辯論終結前聲明異議，視為於審判程
    序同意作為證據，除依刑事訴訟法第159條之1之規定應認為
    有證據能力之部分外，本院審酌其餘之言詞或書面陳述作成
    之情況亦無不當，依刑事訴訟法第159條之5第2項之規定，
    均有證據能力。
  (二)次按除法律另有規定外，實施刑事訴訟程序之公務員因違背
    法定程序取得之證據，其有無證據能力之認定，應審酌人權
    保障及公共利益之均衡維護，刑事訴訟法第158條之4定有明
    文。查扣案之前開電表係為物證，非屬供述證據，而無傳聞
    法則之適用，經核亦無證據證明係實施刑事訴訟程序之公務
    員違背法定程序所取得，自堪認具有證據能力。
二、前揭犯罪事實，業據被告於本院審理時坦承不諱，且經告訴
    代理人即證人劉昌仁及證人李培滄、張協能均於警詢時證述
    明確，復經證人劉昌仁於偵查中檢察官訊問及本院審理時均
    結證綦詳。此外，並有前開電表扣案可證，及臺電公司用電
    實地調查書1紙、電費明細資料查詢表1紙（見警卷第8、10
    頁）、現場照片8張（見警卷第11至14頁）、追償電費計算
    單2紙（見警卷第9頁、偵查卷第10頁）、追償電費收據1紙
    （收據編號0000000號，見警卷第21頁）、前開房屋之房屋
    租賃契約書2份（見核退卷第23至36頁）及臺電公司中區營
    業處刑事陳報狀併附用電度數資料表（見本院卷第31至33頁
    ）附卷足憑。且衡諸被告為「極品檳榔攤」實際負責人，且
    前開房屋之電費亦係被告繳納，屢據被告於警詢、本院審理
    時自承在卷，顯見被告確有為節省「極品檳榔攤」之營業用
    電支出而為前揭竊電犯行之動機存在。從而，足認被告前揭
    自白確與事實相符。是本案事證明確，被告前揭竊電犯行，
    至堪認定，應依法論科。
三、論罪科刑：
  (一)被告行為後，電業法第106條經立法院三讀修正通過，並於1
    00年1月26日，經總統以華總一義字第10000015591號令公布
    ，於100年1月28日施行。修正之電業法第106條除將原第6款
    規定之「電力用戶，在原申請馬力數、瓩數或仟伏安數以外
    ，私自增加馬力數、瓩數或仟伏安數者」，自竊電行為中刪
    除，不再認定為竊電罪，而增列同條第2項「電力用戶在原
    申請馬力數、瓩數或仟伏安數以外，未申請而增力馬力數、
    瓩數或仟伏安數者，準用第73條規定求償電費。」之規定，
    其餘原第1至5款有關竊電行為之構成要件及刑罰規定，均未
    作任何修正，僅為配合該條增列第2項規定，而將原第1至5
    款規定，移列為第1項第1至5款，是本案並無新舊法比較之
    問題，附此說明。是核被告所為，係犯電業法第106條第1項
    第3款之竊電罪。又被告就前揭竊電犯行同時該當於刑法第
    320條第1項、第323條之竊盜罪及電業法第106條第1項第3款
    之竊電罪，兩罪係屬法條競合關係，依特別法優於普通法關
    係，應僅論以電業法第106條第1項第3款之竊電罪，併予敘
    明。
  (二)被告與前開成年男子間就前揭竊電犯行，有犯意聯絡及行為
    分擔，為共同正犯。
  (三)又被告就前揭竊電犯行，以單一之竊電決意，在同一地點，
    以一），並將系爭電表之電壓鉤反裝使其鬆脫後，以人為拍
    打電表方式控制系爭電表之運作或停止，使其失效不準而竊
    電，侵害同一法益，各行為之獨立性極為薄弱，依一般社會
    健全觀念，在時間差距上，難以強行分開，在刑法評價上，
    以視為數個舉動之接續施行，合為包括之一行為予以評價，
    較為合理，故屬接續犯，而為包括之一罪。
  (四)爰審酌被告為節省自身經營檳榔攤之營業用電支出，貪取不
    法利益而為本案竊電之犯行，犯罪動機、目的非善，除致臺
    電公司受有損害外，亦危害社會秩序、治安，自值非難，再
    兼衡酌被告犯後於本院審理時尚知醒悟、坦承犯行，就臺電
    公司追償竊電電費之民事請求部分，於證人張協能先行代繳
    全額追償費用後，被告亦以「極品檳榔攤」之相關設備作為
    抵償證人張協能代繳前開竊電電費之用途，業據被告於本院
    審理時陳明在卷，並有切結書、協議書各1紙在卷可按（見
    警卷第16、17頁），及其除前因違反勞動基準法案件經法院
    判處罰金刑確定之刑事犯罪紀錄外，尚無其他經法院判處罪
    刑之前科素行，有臺灣高等法院被告前案紀錄表附卷可稽，
    暨其智識程度（為國中畢業，此參被告之警詢筆錄即明）、
    犯罪手段、竊電期間、所生損害等一切情狀，量處如主文所
    示之刑，並諭知易科罰金之折算標準，以示懲儆。
  (五)至扣案之系爭電表，係屬臺電公司所有之物，而非被告或共
    犯前開成年男子所有之物，爰不宣告沒收，附此敘明。
據上論斷，應依刑事訴訟法第299條第1項前段，電業法第106條
第1項第3款，刑法第11條前段、第28條、第41條第1項前段，判
決如主文。
中    華    民    國   100    年    6     月    21    日
                  刑事第十四庭  審判長法  官  林美玲
                                      法  官  黃裕仁
                                      法  官  何世全
以上正本證明與原本無異。
如不服本判決，應於收受送達後10日內向本院提出上訴書狀，並
應敘述具體理由；其未敘述上訴理由者，應於上訴期間屆滿後20
日內向本院補提理由書（均須按他造當事人之人數附繕本）「切
勿逕送上級法院」。
                                      書記官  陳建分
中    華    民    國   100    年    6     月    21    日
附錄論罪科刑法條：
電業法第106條第1項
有下列行為之一者為竊電，處5年以下有期徒刑、拘役或5百元以
下罰金：
一、未經電業供電，而在其供電線路上私接電線者。
二、繞越電度表或其他計電器，損壞或改動表外之線路者。
三、損壞或改變電度表、無效電力計、其他計電器之構造，或以其他方法
    使其失效不準者。
四、在電價較低之線路上，私接電價較高之電器者。
五、包燈用戶，在原定電燈盞數及瓦特數以外，私自增加盞數或瓦特數者
    。